【裁判字號】    96,重訴,394
【裁判日期】    990416
【裁判案由】    分割共有物
【裁判全文】
臺灣桃園地方法院民事判決             96年度重訴字第394號
原      告  蕭國風
訴訟代理人  李晉安律師
複代理人    劉君豪律師
被      告  邱蕭杏
            許蕭阿秀
            呂游愛
上3人共同
訴訟代理人  張明照
被      告  藍蕭阿素
上4人共同
訴訟代理人  宋嬅玲律師
複代理人    李宏文律師
被      告  蕭仁貴
            蕭珍永
            蕭珍益
            蕭渝靜
            蕭陳桃
            蕭珍勇
            蕭珍福
兼上7人共同
訴訟代理人  蕭光城
            蕭榮昌
            蕭阿川
被      告  蕭游阿尾
            蕭黃罔市
            蕭永銘（原名蕭珍正）
            蕭雅萍
            蕭旺枝
            蕭火旺
            邱蕭寶玉
            蕭素真
            蕭寶貴
上19人共同
訴訟代理人  楊進興律師
複代理人    李淑寶律師
被      告  蕭素英
            蕭鳳嬌
            蕭嘉玲
            陳蕭阿月
上4人共同
訴訟代理人  韓邦財律師
被      告  王蕭秋端
            蕭阿惜
            鄭李阿順
            李自成
            丘玉蘭
            丘金蘭
            丘秀蘭
            丘遠生
            丘台生
            王陳見子
            董黃錦雲
上列當事人間請求分割共有物事件，於民國99年3 月16日言詞辯
論終結，本院判決如下：
    主  文
被告鄭李阿順、李自成、丘玉蘭、丘金蘭、丘秀蘭、丘遠生、丘
台生，應就李阿牛所有，坐落桃園縣蘆竹鄉○○段二五八地號土
地，應有部分十分之一，辦理繼承登記。
原告與被告許蕭阿秀、呂游愛、蕭游阿尾、蕭黃罔市、蕭仁貴、
蕭珍永、蕭珍益、蕭渝靜、蕭陳桃、蕭珍勇、蕭永銘（原名蕭珍
正）、蕭珍福、蕭雅萍、蕭旺枝、蕭火旺、邱蕭寶玉、藍蕭阿素
、蕭寶貴、蕭素真、蕭光城、蕭榮昌、蕭阿川共有，如附表一編
號一至七所示之土地，應予變賣，所得價金依附表二本院認定欄
所示之應有部分比例分配。
原告與被告許蕭阿秀、呂游愛、蕭游阿尾、蕭黃罔市、蕭仁貴、
蕭珍永、蕭珍益、蕭渝靜、蕭陳桃、蕭珍勇、蕭永銘（原名蕭珍
正）、蕭珍福、蕭雅萍、蕭旺枝、蕭火旺、邱蕭寶玉、藍蕭阿素
、蕭寶貴、蕭素真、蕭光城、蕭榮昌、蕭阿川、鄭李阿順、李自
成、丘玉蘭、丘金蘭、丘秀蘭、丘遠生、丘台生、王陳見子、董
黃錦雲共有，如附表一編號八所示之土地，應予變賣，所得價金
依附表三應有部分比例欄所示之比例分配。
原告其餘之訴駁回。
訴訟費用由兩造依附表三訴訟費用分擔欄所示之比例負擔。
    事實及理由
甲、程序方面：
一、按訴狀送達後，原告不得將原訴變更或追加他訴，但請求之
    基礎事實同一或因情事變更而以他項聲明代最初之聲明者，
    不在此限，民事訴訟法第255 條第1 項第2 款、第4 款分別
    定有明文。
    (一)本件原告起訴時原列邱蕭杏、許蕭阿秀、呂游愛、蕭游阿
      尾、蕭黃罔市、蕭仁貴、蕭珍永、蕭珍益、蕭渝靜、蕭陳
      桃、蕭珍勇、蕭永銘（原名蕭珍正）、蕭珍福、蕭雅萍、
      王蕭秋端、蕭素英、蕭鳳嬌、蕭阿惜、蕭嘉玲、陳蕭阿月
      、蕭邱菊、蕭旺枝、蕭火旺、邱蕭寶玉、藍蕭阿素、蕭寶
      貴、蕭素真、蕭光城、蕭榮昌、蕭阿川為被告，並聲明：
      1.請准將兩造共有、如附表一所示之8 筆土地予以分割，
      以原物分配予兩造，分割方法如附圖一所示；2.被告等應
      就前項分割之結果協同原告辦理分割登記。
    (二)嗣於民國96年12月28日本院審理導，具狀撤回被告蕭邱菊
      之起訴，97年2 月1 日當庭撤回上開第2 項之聲明；98年
      12月1 日當庭具狀追加鄭李阿順、李自成、丘玉蘭、丘金
      蘭、丘秀蘭、丘遠生、丘台生、陳連春、陳玉嬌、王陳見
      子、陳惠銘為被告，99年3 月16日又當庭具狀撤回對被告
      陳連春、陳玉嬌、陳惠銘之起訴，並追加董黃錦雲為被告
      。
    (三)經查，原告於起訴後撤回、追加被告，並撤回上開第2 項
      訴之聲明，核與上開規定相符，應予准許。
二、被告王蕭秋端、鄭李阿順、李自成、丘玉蘭、丘金蘭、丘秀
    蘭、丘遠生、丘台生、王陳見子經合法通知，未於最後言詞
    辯論期日到場，核無民事訴訟法第386 條各款所列情形，應
    依原告聲請，准由其一造辯論而為判決。
乙、實體方面：
壹、原告起訴主張：
一、緣坐落於桃園縣蘆竹鄉○○段166 之12地號、167 地號、16
    8 地號、169 地號、171 之1 地號、173 之14地號、25 6之
    9 地號土地（詳細地目、面積，如附表一所示），為原告與
    被告邱蕭杏、許蕭阿秀、呂游愛、蕭游阿尾、蕭黃罔市、蕭
    仁貴、蕭珍永、蕭珍益、蕭渝靜、蕭陳桃、蕭珍勇、蕭永銘
    、蕭珍福、蕭雅萍、王蕭秋端、蕭素英、蕭鳳嬌、蕭阿惜、
    蕭嘉玲、陳蕭阿月、蕭旺枝、蕭火旺、邱蕭寶玉、藍蕭阿素
    、蕭寶貴、蕭素真、蕭光城、蕭榮昌、蕭阿川共同之先祖蕭
    尾吉所有，另就同段258 地號土地部分，則原係上開蕭尾吉
    （應有部分為2 分之1 ）與訴外人李阿牛（即被告鄭李阿順
    、李自成、丘玉蘭、丘金蘭、丘秀蘭、丘遠生、丘台生之被
    繼承人，應有部分為10分之1 ）、陳阿秀（即被告陳連春、
    陳玉嬌、王陳見子、陳惠銘之被繼承人，應有部分為10分之
    4 ，經被告陳連春、陳玉嬌、王陳見子、陳惠銘辦理分割繼
    承登記各取得應有部分10分1 後，被告陳連春、陳玉嬌、陳
    惠銘，各將其應有部分10分之1 移轉予被告董黃錦雲，由被
    告董黃錦雲取得應有部分10分之3 ，並據原告撤回被告陳連
    春等人之訴訟），嗣原告與被告邱蕭杏、許蕭阿秀、呂游愛
    、蕭游阿尾、蕭黃罔市、蕭仁貴、蕭珍永、蕭珍益、蕭渝靜
    、蕭陳桃、蕭珍勇、蕭永銘、蕭珍福、蕭雅萍、王蕭秋端、
    蕭素英、蕭鳳嬌、蕭阿惜、蕭嘉玲、陳蕭阿月、蕭旺枝、蕭
    火旺、邱蕭寶玉、藍蕭阿素、蕭寶貴、蕭素真、蕭光城、蕭
    榮昌、蕭阿川就上開土地辦理繼承登記而公同共有上開土地
    。經查，上開土地兩造並無不分割之協議，亦無因物之使用
    目的不能分割之情形，原告自得請求被告鄭李阿順、李自成
    、丘玉蘭、丘金蘭、丘秀蘭、丘遠生、丘台生就258 地號土
    地部分，就所有權人李阿牛部分，辦理繼承登記後，依法訴
    請分割，以利管理及使用收益。
二、原告主張就上開土地合併並原物分割，依附圖一所示之分割
    方法如下：
    (一)同段166 之12地號、167 地號、168 地號、169 地號土地
      部分：分歸被告蕭游阿尾、蕭黃罔市、蕭仁貴、蕭珍永、
      蕭珍益、蕭渝靜、蕭光城、蕭陳桃、蕭珍勇、蕭珍正、蕭
      珍福、蕭雅萍、蕭榮昌、王蕭秋端、蕭素英、蕭鳳嬌、蕭
      阿惜、蕭嘉玲、陳蕭阿月（即蕭尾吉之繼承人長男「蕭田
      」派下）取得。
    (二)同段171 之1 地號全部、173 之14地號土地南半部（即粉
      紅色部分，附圖一A1部分）土地部分：分歸被告蕭阿川、
      蕭旺枝、蕭火旺、邱蕭寶玉、藍蕭阿素、蕭寶貴、蕭素真
      （即蕭尾吉之繼承人2 男「蕭坤山」派下）取得。
    (三)同段256 之9 地號土地全部，為一狹長難以利用之土地，
      分歸原告取得；同段173 之14地號土地之北半部（即紫色
      部分，附圖一A2部分），分歸原告、被告邱蕭杏、許蕭阿
      秀、呂游愛取得。
    (四)同段258 地號土地部分：為促進土地經濟效益，考量土地
      占有使用情形，及該地周圍並無適當公路可達，無面臨馬
      路分配考量，故主張分割方式為如附圖一所示：
      1.橘色部分（即附圖一之A3部分）：
        係由蕭尾吉之繼承人等修築陳幼稠（蕭尾吉之未婚妻）
        以及蕭呂足（蕭尾吉之配偶）墳墓使用中，應由蕭尾吉
        長男蕭田派下（即被告蕭游阿尾、蕭黃罔市、蕭仁貴、
        蕭珍永、蕭珍益、蕭渝靜、蕭光城、蕭陳桃、蕭珍勇、
        蕭珍正、蕭珍福、蕭雅萍、蕭榮昌、王蕭秋端、蕭素英
        、蕭鳳嬌、蕭阿惜、蕭嘉玲以及陳蕭阿月等人）共同分
        割取得應有部分2 分之1 （即254.5 平方公尺）。惟建
        築用地修築墳墓使用，本不符土地使用管制規則，且共
        有人對於其他共有人因分割而得之物，按其應有部分負
        與出賣人同一之擔保責任，故主張由蕭尾吉之繼承人共
        同負擔新臺幣（下同）14萬元遷移墳墓，交付土地於分
        配之共有人。
      2.藍色部分（即附圖一A4部分）：
        現有房屋為陳阿秀之繼承人所有，現有訴外人邱月霞占
        有使用中，主張應由被告王陳見子、董黃錦雲取得。
      3.黃色部分（即附圖一A5部分）：
        主張由被告鄭李阿順、李自成、丘玉蘭、丘金蘭、丘秀
        蘭、丘遠生以及丘台生等取得。
三、綜上，原告主張之分割方法係依兩造當事人之使用現況而為
    分割，符合公平正義原則。而共有人中若有不能依其應有部
    分受分配者，得以金錢補償之，並聲明：請准將兩造共有之
    上開土地，予以分割，依上述之分割方法，原物分配予兩造
    。
貳、被告答辯：
一、被告邱蕭杏、許蕭阿秀、呂游愛、藍蕭阿素部分：
    (一)關於被告蕭光城等人辯稱，應依據分居合約書之內容予以
      分割云云，惟被告邱蕭杏、許蕭阿秀、呂游愛均不知有此
      分居合約書之存在，況上開分居合約書中，關於被告邱蕭
      杏、許蕭阿秀之聲明非本人簽名，其上所使用印文亦非本
      人所有；被告呂游愛更是自始至終未被提及於該合約書中
      。退步言之，縱令上開被告曾以該分居合約書同意為拋棄
      繼承，惟按最高法院22年度上字第2652號裁判要旨，民法
      第1174條所謂繼承權之拋棄，係指繼承開始後，否認繼承
      效力之意思表示而言，此觀同條第2 項及同法第1175條之
      規定甚明，若繼承開始前預為繼承權之拋棄，則不能認為
      有效。觀諸該分居合約書之立約日期為55年1 月7 日，而
      被繼承人蕭尾吉之死亡日期為72年6 月27日，繼承權之拋
      棄在被繼承人死亡前預為之，業為法律所禁止。從而，上
      開分居合約書關於被告邱蕭杏、許蕭阿秀、呂游愛應無拘
      束之效力。
    (二)被告蕭榮昌、蕭阿川等所提建議由長房蕭田派下及次房蕭
      坤山配下給予邱蕭杏、許蕭阿秀、呂游愛等3 人1,000 萬
      元，被告邱蕭杏、許蕭阿秀、呂游愛應繼土地持分歸蕭田
      派下及蕭坤山派下所有，因金額與應繼分權利價值顯不相
      當，爰不同意之。
    (三)再者，依卷附戶籍謄本記載，被告呂游愛之稱謂係「養女
      」，記事欄記載：「民國92年7 月18日填補養父姓名蕭尾
      吉」，顯見被告呂游愛係被繼承人蕭尾吉之養女，應有合
      法繼承之權利。
    (四)綜上，被告邱蕭杏等人同意分割共有物，惟不同意原告之
      分割方案，請求依附圖二所示之分割方案予以分割：
      1.由原告取得橘色標記之土地（即附圖二B1部分）。
      2.由被告邱蕭杏、許蕭阿秀、呂游愛、藍蕭阿素共同取得
        黃色標記之土地（即附圖二B2部分）。
      3.被告蕭坤山派下（藍蕭阿素除外）共同取得藍色標記之
        土地（即附圖二B3部分）。
      4.被告蕭田派下共同取得粉紅色標記之土地（即附圖二B4
        部分）。
二、被告蕭光城、蕭旺枝、蕭阿川、蕭火旺、邱蕭寶玉、蕭寶貴
    、蕭素真、蕭仁貴、蕭珍永、蕭珍益、蕭渝靜、蕭陳桃、蕭
    珍勇、蕭珍正、蕭珍福、蕭雅萍、蕭榮昌、蕭游阿尾、蕭黃
    罔市部分：
    (一)系爭土地原登記為戶主蕭尾吉名下，於55年1 月7 日經5
      房子女在父母親面前及公親見證下簽立「分居合約書」，
      完成全家財產之分析：
      1.其內容大要如下：「合約書人：長房蕭田、次房蕭坤山
        、參房蕭國風、女子蕭阿秀、蕭杏，今因吾等胞兄妹承
        父母親之財產及兄弟之所有權一併分得與所議條項聯系
        各自喜悅將此以後各人管業永遠謹守。如有違約者，任
        由法律處理之所以從為合約書作憑依據，口恐無據，特
        立分居合約書五份，分執條項如左。第四條：女子蕭阿
        秀應得部分如下：水田（蘆竹鄉○○段173-3 內地番乙
        筆，面積零甲伍分捌厘貳毛柒系）右如附圖（四）色。
        另加如圖（四）（四）共六分壹厘壹毛柒系。第五條：
        父母親之所有權之水田分耕與各房耕作部分如左：長房
        份166-12地番0.0272甲、167 內地番0.1455甲、169 內
        地番0.0195甲、168 內地番0.0371甲、173-14內地番0.
        2906甲，計0.5199甲；次房份173-14內地番0.5249甲，
        計共0.5249甲；參房份173-14內地番0.5149甲，計共0.
        5149甲，各份如附圖，右之耕地以各房承租日後各房繼
        承該遺產但年租額總共蓬萊谷7500台斤各房均負2500台
        斤及課稅一切（含父母親之醫藥費及喪葬費由三房平均
        負擔）。第六條：第五條之遺產女子蕭阿秀以第四條為
        由自願放棄遺產繼承，但須有關蕭阿秀蓋印者，隨即應
        付印章，不得刁難自願是實。…第九條：女子蕭杏應得
        部分蓬萊谷陸仟台斤本數額分期交付。…第十條：第九
        條為由自願放棄遺產繼承，但須有關蕭杏蓋印者，隨即
        應付印章，不得刁難自願是實。…另註明蘆竹鄉○○段
        25 6-9地番面積0.0037甲為蕭國風歸得。右記條項經父
        母親及胞兄妹等同堂面議各自千年謹遵分居各爨矣！」
        。
      2.由上述「分居合約書」可知，系爭家族之財產業經各房
        （男三房及女子）分析財產完畢在案。次按，「鬮書分
        析之效力，悉依分書所載，分書各房之簽押，又有族親
        及公親知見而簽押，因而其公示力極大，而有效力係絕
        對的。鬮分後不得重分，亦不得干涉、異議他房所得之
        財產」（參台灣民事習慣調查報告第347 頁－附件二）
        。故原告（第三房）現在又要求重分，依法殊屬不合，
        且有違民法第148 條誠實信用原則，不應准許。
    (二)又大房蕭田之女即被告蕭秋端、蕭素英、蕭鳳嬌、蕭阿惜
      、蕭嘉玲、陳蕭阿月，均已於蕭田於77年間死亡時，依法
      拋棄對蕭田之繼承權並經陳報法院准予備查在案。故被告
      蕭秋端等6 人並無繼承權，原告擅自向地政機關辦理渠等
      公同共有之繼承登記，亦顯然錯誤。且被告蕭秋端、蕭鳳
      嬌、蕭阿惜3 人已分別出養過繼給王振波、簡朝金、陳戴
      墩之養女，故其對於本生父母（蕭家）並無繼承權。
    (三)又被告蕭阿秀依上述「分居合約書」第4 條、第6 條規定
      係分到173-3 地番水田，且放棄本件訟爭各筆地號土地，
      不得刁難。又被告蕭杏依上述「分居合約書」第9 條、第
      10條規定，係分得蓬萊稻谷，且放棄本件訟爭各筆地號土
      地，不得刁難。現被告蕭阿秀、蕭杏竟又出面主張要求重
      分系爭土地，顯然有違上述「分居合約書」之約定，更有
      違民法第148 條誠實信用原則，自屬不應准許。
    (四)再按「台灣民事習慣調查報告」第382 頁所載，「至媳婦
      仔（養媳）通常係指將來與養家特定男子結婚為目的而收
      養之女子之謂。（即所謂有對頭之媳婦仔，例外的有尚無
      特定對象之男子者，即無對頭之媳婦仔）媳婦仔與將為其
      夫者之血親關亦發生準於已結婚者同一之親屬關係，即姻
      親關係。因其非準血親關係，媳婦仔對於收養者，應解為
      無繼承權。本生父母與媳婦仔之間，除其為自然血親外，
      其權利義務原則上停止其效力。故媳婦仔對其本生父母亦
      無繼承之權。」。
      1.由上可知，本件共同被告呂游愛（蕭游氏愛）依日據時
        代戶籍謄本所示，其生父為游阿論、游黃雙妹，而於昭
        和7 年9 月20日入戶為蕭尾吉戶內之「媳婦仔」。故其
        與養家（蕭家）僅有姻親關係，不發生繼承權，其理甚
        明。至於呂游愛於蕭尾吉逝世後片面向戶政機關申報更
        改為養女，自屬於法不合，不生效力。故原告擅自向地
        政機關辦理呂游愛亦為公同共有之繼承登記，顯然錯誤
        應更正之，且不應分配系爭土地。
      2.其次，本件共同被告邱蕭杏（高蕭氏杏）依日據時代戶
        籍謄本所示，係蕭尾吉次女昭和7 年9 月20日由戶主高
        氏滿收養為「媳婦仔」，嗣又另行出嫁而為高滿之家屬
        即養女，故其與本生家（蕭家）亦無繼承權，其理甚明
        。故原告擅自向地政機關辦理邱蕭杏亦為公同共有之繼
        承登記，顯然錯誤，均應更正之，且不應分配系爭土地
        。
    (五)又退步言之，如鈞院仍認為應強制分割系爭土地，則應以
      原來55年1 月7 日各房子女在父母親面前及家族公親人見
      證下簽署的「分居合約書」所分析的財產及附圖，作為本
      件分割之方案，最符合公平及誠實信用原則。且依原來「
      分居合約書」分析財產後，各房均各自依其分爨之範圍耕
      種使用歷經數十年，各無異議。故依原來的「分居合約書
      」之附圖作為分割方案，也是最能維持現狀（按各房耕種
      使用現狀）最公平合理兼顧誠信原則之方案。
    (六)本件分割共有物，為利於分割，大房之蕭光城、蕭榮昌、
      蕭游阿尾、蕭黃罔市、蕭仁貴、蕭珍永、蕭珍益、蕭渝靜
      、蕭陳桃、蕭珍勇、蕭珍正、蕭珍福、蕭雅萍等人願維持
      共有；二房蕭寶貴、蕭阿川、蕭旺枝、蕭火旺、邱蕭寶玉
      、蕭素真等人願維持共有。
    (七)並聲明：原告之訴駁回。
三、被告王蕭秋端、蕭素英、蕭鳳嬌、蕭嘉玲、陳蕭阿月、蕭阿
    惜部分：
    (一)為符合公平正義原則，兩造當事人應以使用現況及耕作區
      位分配其應繼分；而同段173 之60地號及167 地號中面積
      約40平方公尺部分，均為道路用地，應不得列入分配。
    (二)被告等未辦拋棄繼承，當時是要辦理土地登記，故將印章
      交付其兄弟，且繼承權拋棄證明書上之簽名亦非被告等所
      簽。
    (三)同意將共有之土地分割，惟不同意原告之分割方案，請求
      依附圖三所示之分割方案予以分割：
      1.蕭尾吉長子蕭田之子（蕭文雄之繼承人、蕭光城、蕭來
        春之繼承人、蕭榮昌），分配橘色部分（即附圖三C1部
        分）。
      2.蕭尾吉長子蕭田之女（即被告王蕭秋端、蕭素英、蕭鳳
        嬌、蕭嘉玲、陳蕭阿月、蕭阿惜），分配黃色部分（即
        附圖三C2部分）。
      3.蕭尾吉次男蕭坤山之繼承人，分配粉紅色部分（即附圖
        三C3部分）。
      4.蕭尾吉三男即原告分配藍色部分（即附圖三C4部分）。
      5.蕭尾吉之女邱蕭杏、許蕭阿秀、呂游愛，分配紫色部分
        （即附圖三C5部分）。
四、被告董黃錦雲部分：其同意分割共有物，若其餘共有人欲出
    售，其願意按公告價格購買；又若有人欲向其承購土地，其
    亦願意出售。
五、被告丘玉蘭、丘金蘭、丘秀蘭、丘遠生、丘台生未於言詞辯
    論期日到場，惟據其前於本院審理時所提書狀意旨略以：其
    等5 人與原告素不相識，此分割案係針對祖先遺產，相關事
    宜應依法處理。
六、被告鄭李阿順、李自成、王陳見子未於言詞辯論期日到場，
    亦未提出書狀作何聲明或陳述。
參、本院之判斷：
一、經查：
    (一)桃園縣蘆竹鄉○○段166 之12地號、167 地號、168 地號
      、169 地號、171 之1 地號、173 之14地號、256 之9 地
      號土地，為原告與被告邱蕭杏、許蕭阿秀、呂游愛、蕭游
      阿尾、蕭黃罔市、蕭仁貴、蕭珍永、蕭珍益、蕭渝靜、蕭
      陳桃、蕭珍勇、蕭永銘、蕭珍福、蕭雅萍、王蕭秋端、蕭
      素英、蕭鳳嬌、蕭阿惜、蕭嘉玲、陳蕭阿月、蕭旺枝、蕭
      火旺、邱蕭寶玉、藍蕭阿素、蕭寶貴、蕭素真、蕭光城、
      蕭榮昌、蕭阿川共同之先祖蕭尾吉所有，嗣經辦理繼承登
      記而由上開當事人公同共有。
    (二)同段258 地號土地部分，原係蕭尾吉（應有部分2 分之1
      ）與訴外人李阿牛（應有部分10分之1 ）、陳阿秀（應有
      部分10分之4 ）分別共有；嗣蕭尾吉死亡後，經辦理繼承
      登記而由原告與被告邱蕭杏、許蕭阿秀、呂游愛、蕭游阿
      尾、蕭黃罔市、蕭仁貴、蕭珍永、蕭珍益、蕭渝靜、蕭陳
      桃、蕭珍勇、蕭永銘、蕭珍福、蕭雅萍、王蕭秋端、蕭素
      英、蕭鳳嬌、蕭阿惜、蕭嘉玲、陳蕭阿月、蕭旺枝、蕭火
      旺、邱蕭寶玉、藍蕭阿素、蕭寶貴、蕭素真、蕭光城、蕭
      榮昌、蕭阿川等人公同共有2 分之1 ；李阿牛死亡後，其
      繼承人即為被告鄭李阿順、李自成、丘玉蘭、丘金蘭、丘
      秀蘭、丘遠生、丘台生等人；陳阿秀死亡後，其繼承人即
      為被告陳連春、陳玉嬌、王陳見子、陳惠銘，經被告陳連
      春等人辦理分割繼承登記而各自取得10分之1 後，被告陳
      連春、陳玉嬌、陳惠銘，以買賣為由，各將其應有部分10
      分之1 移轉予被告董黃錦雲，由被告董黃錦雲取得應有部
      分10分之3 。
    (三)上開事實，為兩造均不爭執，復有上開土地之土地登記謄
      本、蕭尾吉、李阿牛、陳阿秀之繼承系統表、兩造之戶籍
      謄本各1 份在卷可稽，是此部分之事實堪以認定，合先敘
      明。
二、原告主張：上開土地為蕭尾吉所有，蕭尾吉72年6 月27日死
    亡後，繼承人為蕭田（長男）、蕭坤山（二男）、原告（三
    男）、被告邱蕭杏（二女）、許蕭阿秀（四女）、呂游愛（
    養女）；蕭田於77年4 月26日死亡，其繼承人為被告蕭游阿
    尾、蕭文雄、蕭光城、蕭來春、蕭榮昌、王蕭秋端、蕭素英
    、蕭鳳嬌、蕭嘉玲、陳蕭阿月、蕭阿惜，蕭文雄於86年12月
    23日死亡，其繼承人為被告蕭黃罔市、蕭仁貴、蕭珍永、蕭
    珍益、蕭渝靜，蕭來春於79年1 月27日死亡，其繼承人為被
    告蕭陳桃、蕭珍勇、蕭永銘（原名蕭珍正）、蕭珍福、蕭雅
    萍；蕭坤山於90年6 月8 日死亡，其繼承人為被告蕭旺枝、
    蕭火旺、邱蕭寶玉、藍蕭阿素、蕭寶貴、蕭素真、蕭阿川（
    渠等之應繼分，詳如附表二原告主張欄所示）一情，有原告
    提出繼承系統表、戶籍謄本、除戶資料各1 份為證（見本院
    卷一第15頁至第65頁）。被告蕭光城等人否認被告呂游愛、
    邱蕭杏、王蕭秋端、蕭素英、蕭鳳嬌、蕭嘉玲、陳蕭阿月、
    蕭阿惜等人之繼承人地位，並以前揭情詞置辯。次查：
    (一)被告呂游愛、邱蕭杏部分：
      1.按在台灣，媳婦仔即為童養媳之俗稱，係以將來擬婚配
        養家特定或不特定男子為目的而收養者，亦即以成婚為
        目的，而以此目的之成就為解除條件之收養；條件若成
        就，則收養之效力即歸於消滅，與收養人親屬間發生姻
        親關係，與本生父母間之關係則與出嫁之女同；條件若
        已確定不成就，收養之效力則繼續存在，最高法院80年
        度台上字第913 號、83年度台上字第102 號裁判意旨可
        資參照。
      2.觀諸戶主蕭尾吉之戶籍資料記載，被告呂游愛設籍其內
        ，其稱謂為「媳婦仔」、「次男蕭坤山，緣女」，事由
        欄記載：「養子緣組入戶」（見本院卷一第29頁），參
        以日治時期戶籍謄本用詞解讀，應認被告呂游愛於日治
        時期，以將來擬婚配予蕭坤山為目的而被蕭尾吉收養並
        據此入籍至蕭尾吉之戶籍，又台灣在日據時期，依日本
        法律規定，收養養子僅須有收養之事實，並不以舉行何
        種儀式或作成何種書面為必要，依上揭戶籍謄本之記載
        ，是被告呂游愛既經收養而入為蕭尾吉戶內，則被告呂
        游愛業經蕭尾吉收養之事實，堪以認定；嗣被告呂游愛
        未與蕭坤山結婚而成就上開解除條件（見本院卷一第37
        頁之戶籍謄本），揆諸上開判決意旨，應認被告呂游愛
        與蕭尾吉間之收養效力仍繼續存在。
      3.另依戶主蕭尾吉之戶籍資料記載，被告邱蕭杏為蕭尾吉
        之次女，原設籍蕭尾吉戶內，惟其嗣因「養子緣組除戶
        」（見本院卷一第29頁）；再依被告邱蕭杏之日治時期
        戶籍資料，現住戶之戶主為「高氏滿」，事由欄記載：
        「蕭尾吉次好，昭和七年九月二十日養子緣組入戶」（
        見本院卷三第311 頁），參以日治時期戶籍謄本用詞解
        讀，應認被告邱蕭杏於日治時期，以將來擬婚配予高氏
        滿戶內不特定男子為目的而被高氏滿收養並據此入籍至
        高氏滿之戶籍；再依邱蕭杏之戶籍謄本記載（見本院卷
        一第35頁），其原配偶為康旺（歿），於55年8 月30日
        與邱瑞旺結婚冠夫姓等情觀之，被告邱蕭杏經高氏滿收
        養為媳婦仔後，未與其戶內不特定男子結婚而成就上開
        解除條件，是被告邱蕭杏與高氏滿間之收養效力仍繼續
        存在，且被告邱蕭杏亦未舉證證明其與高氏滿間之收養
        關係業經終止，則其與本生父母即蕭尾吉、蕭呂足間之
        親子關係則為停止，原告主張被告邱蕭杏亦為蕭尾吉之
        繼承人，即屬無據。
    (二)被告王蕭秋端、蕭素英、蕭鳳嬌、蕭嘉玲、陳蕭阿月、蕭
      阿惜部分：
      1.被告蕭光城等人辯稱：被告王蕭秋端、蕭素英、蕭鳳嬌
        、蕭嘉玲、陳蕭阿月、蕭阿惜（即蕭尾吉長子蕭田之女
        ），於蕭田死亡時，已具狀聲明拋棄繼承，且向本院陳
        報無誤，是渠等已非蕭尾吉之繼承人等語，並提出本院
        98年7 月28日桃院永民仁77年度家繼字第277 號函及所
        附之本院民事庭准予備查通知函、繼承系統表、繼承權
        拋棄證明書、聲請拋棄繼承狀為證（見本院卷三第349
        頁至第354 頁）。被告王蕭秋端、蕭素英、蕭鳳嬌、蕭
        嘉玲、陳蕭阿月、蕭阿惜等人則否認有拋棄繼承，辯稱
        ：渠等並未在繼承權拋棄證明書、聲請拋棄繼承狀上簽
        名、用印，印章及印鑑證明，乃係其兄蕭榮昌辦理土地
        繼承事宜云云。
      2.經本院依職權調閱本院77年度家繼字第277 號民事卷宗
        ，被繼承人蕭田之女即被告王蕭秋端、蕭素英、蕭鳳嬌
        、蕭嘉玲、陳蕭阿月、蕭阿惜等人，於77年5 月7 日檢
        附繼承權拋棄證明書、戶籍謄本、上開被告之印鑑證明
        原本，向本院提出民事拋棄繼承權聲請狀；被告王蕭秋
        端等人對於上開民事拋棄繼承聲請狀所蓋印之印章及檢
        附之印鑑證明，均為其申請及所有之事實固不爭執，惟
        以前揭情詞置辯，並否認繼承權拋棄證明書上所載之簽
        名，為渠等所為。查：
        (1)證人即當年承辦本件拋棄繼承案件之代書林振群，於
          本院審理時到庭證稱：本院77年度家繼字第277 號卷
          附之民事拋棄繼承聲請狀、繼承系統表、繼承權拋棄
          證明書，均為伊製作、準備，伊承接此類拋棄繼承案
          件時，先製作、準備拋棄繼承聲請狀、繼承系統表、
          繼承權拋棄證明書之資料，請當事人先請領戶籍謄本
          後，定時間約當事人帶身分證、自己領好的印鑑證明
          到伊事務所，伊將整個聲請狀、繼承系統表、繼承權
          拋棄證明書，逐字唸出來，講給當事人知道，並使他
          們瞭解內容，尤其會將繼承有關的繼承權利、義務說
          明白，如果願意拋棄的人，自己在繼承權拋棄證明書
          上簽名，自己蓋印鑑章；核對身分後，沒有問題，交
          由伊核對印鑑證明及印鑑章，將戶籍謄本、印鑑證明
          等全部資料裝訂好，送法院備查，所以印鑑證明、戶
          籍謄本都是由當事人本人自己領，在簽繼承權拋棄證
          明書伊有核對當事人的身分；本件戶籍謄本、印鑑證
          明，均係繼承人本人交予伊，而非統一由某位繼承人
          交予伊，簽繼承權拋棄證明書，都是當事人本人在伊
          面前簽名，被告王蕭秋端、蕭素英、蕭鳳嬌、蕭嘉玲
          、陳蕭阿月、蕭阿惜雖稱渠等未到伊事務所辦理拋棄
          繼承事宜，這是不可能，當事人一定會到伊事務所辦
          理，伊處理所有的拋棄繼承案件，當事人都要到伊事
          務所辦理等語（見本院卷四第86頁背面、第87頁）。
        (2)本院將桃園縣蘆竹鄉戶政事務所98年11月3 日桃蘆戶
          字第0980005327號函檢附被告王蕭秋端、蕭素英、蕭
          嘉玲、陳蕭阿月之印鑑證明申請書原本（見本院卷四
          第71頁）、桃園縣觀音鄉戶政事務所98年11月5 日桃
          觀戶字第0980004997號函檢附被告蕭阿惜之印鑑證明
          申請書原本（見本院卷四第77頁）、桃園縣八德市戶
          政事務所98年11月6 日桃德戶字第0980006590號函檢
          附被告蕭鳳嬌之印鑑證明申請書原本（見本院卷四第
          79頁），併同本院77年度家繼字第277 號卷附之繼承
          權拋棄證明書上，囑託內政部警政署刑事警察局、法
          務部調查局，就上開印鑑證明申請書所載之簽名、用
          印，是否與本院77年度家繼字第277 號卷附之繼承權
          拋棄證明書「具繼承權拋棄證書人」欄處之簽名相符
          。經鑑定結果，本院77年度家繼字第277 號卷附之繼
          承權拋棄證明書上「具繼承權拋棄證書人」欄處，關
          於被告王蕭秋端、蕭素英、蕭鳳嬌、蕭嘉玲、陳蕭阿
          月、蕭阿惜之簽名，核與上開戶政事務所調得之印鑑
          證明申請書原本上，渠等之簽名相符，有內政部警政
          署刑事警察局99年1 月8 日刑鑑字第0980180778號鑑
          定書、法務部調查局99年2 月24日調科貳字第099000
          78820 號鑑定書各1 份在卷可稽（見本院卷四第174
          頁至第176 頁、第213 頁至第217 頁）。
        (3)依上開鑑定結果，本院77年度家繼字第277 號卷附之
          繼承權拋棄證明書上載被告王蕭秋端、蕭素英、蕭鳳
          嬌、蕭嘉玲、陳蕭阿月、蕭阿惜之簽名，均核與渠等
          本人簽名之印鑑證明申請書之簽名相符，且渠等對於
          本院上開卷附之民事拋棄繼承權聲請狀、繼承權拋棄
          證明書所載之印文係屬真正之事實亦不爭執，復徵諸
          證人林振群於本院審理之證述，顯見上開書狀內容，
          均係被告王蕭秋端、蕭素英、蕭鳳嬌、蕭嘉玲、陳蕭
          阿月、蕭阿惜本人親自簽名、用印。
      3.按繼承人得拋棄其繼承權；繼承之拋棄，溯及於繼承開
        始時發生效力，民法第1174條、第1175條第1 項分別定
        有明文。被告王蕭秋端、蕭素英、蕭鳳嬌、蕭嘉玲、陳
        蕭阿月、蕭阿惜等人，於被繼承人蕭田於77年4 月26日
        死亡後，於77年5 月7 日檢附繼承權拋棄證明書、戶籍
        謄本、印鑑證明原本，向本院提出民事拋棄繼承權聲請
        狀，經本院於77年5 月19日通知准予備查，有本院77年
        度家繼字第277 號民事卷可稽，是被告王蕭秋端、蕭素
        英、蕭鳳嬌、蕭嘉玲、陳蕭阿月、蕭阿惜已拋棄其對蕭
        田之繼承權。是原告將被告王蕭秋端、蕭素英、蕭鳳嬌
        、蕭嘉玲、陳蕭阿月、蕭阿惜列為蕭尾吉之繼承人並為
        就蕭尾吉之所遺之上開土地之共有人，亦屬無據。
    (三)綜上所述，被告邱蕭杏因出養而非蕭尾吉之繼承人，而被
      告王蕭秋端、蕭素英、蕭鳳嬌、蕭嘉玲、陳蕭阿月、蕭阿
      惜於蕭田死亡時，拋棄其繼承權，亦非蕭田之繼承人，從
      而，本件蕭尾吉之繼承人，應為原告及被告許蕭阿秀、呂
      游愛、蕭游阿尾、蕭黃罔市、蕭仁貴、蕭珍永、蕭珍益、
      蕭渝靜、蕭陳桃、蕭珍勇、蕭永銘（原名蕭珍正）、蕭珍
      福、蕭雅萍、蕭旺枝、蕭火旺、邱蕭寶玉、藍蕭阿素、蕭
      寶貴、蕭素真、蕭光城、蕭榮昌、蕭阿川。此外，依據民
      法74年6 月3 日修正前之第1142條第1 項、第2 項規定：
      養子女之繼承順序與婚生子女同；養子女之應繼分，為婚
      生子女之二分之一；但養父母無直系血親卑親屬為繼承人
      時，其應繼分與婚生子女同。而被告呂游愛為蕭尾吉之養
      女，於蕭尾吉死亡發生繼承效力時，被告呂游愛之應繼分
      ，應為繼承人蕭田（長男）、蕭坤山（二男）、原告（三
      男）、許蕭阿秀（四女）之二分之一。從而，蕭尾吉之繼
      承人之應繼分，應計算如附表二本院認定欄所示。
三、被告蕭光城等人另辯稱：兩造共有之上開土地，前於55年1
    月7 日已立有「分居合約書」，就蕭尾吉所有之土地進行分
    配，是兩造就共有之土地已有分管協議，原告請求分割共有
    物，即屬無據；縱認兩造並無分管協議，分割方案亦應依分
    居合約書之內容分割，始符事理云云，並提出分居合約書暨
    附圖各1 份、收據3 紙為證（見本院卷二第12頁至第17頁）
    。原告否認兩造就上開共有之土地有分割之協議；另被告邱
    蕭杏、許蕭阿秀、呂游愛否認有上開分居合約書之存在，並
    稱：分居合約書上所載「蕭阿秀」、「蕭杏」之簽名，並非
    渠等之簽名，所用印章亦非渠等之印章等語。再查：
    (一)被告邱蕭杏、許蕭阿秀、呂游愛否認有上開分居合約書之
      存在，並稱：分居合約書並無關於被告呂游愛之權利義務
      之記載，且載「蕭阿秀」、「蕭杏」之簽名，並非渠等之
      簽名，所用印章亦非渠等之印章等語，則被告蕭光城等人
      應就分居合約書上，關於許蕭阿秀、邱蕭杏之簽名、用印
      係屬真正乙節負舉證責任，惟被告蕭光城等人迄今就此部
      分之事實，未能舉證以實其說，是被告蕭光城等人所提之
      分居合約書，對被告邱蕭杏、許蕭阿秀不生效力。
    (二)另觀諸被告蕭光城等人上開所提之「分居合約書」記載，
      立合約書人為：「長房蕭田、次房蕭坤山、房蕭國風、
      女子蕭阿秀、蕭杏」，立約之目的乃係：「今因吾等胞兄
      妹承父母親之財產及兄弟之所有權一并分得與所議條項聯
      係各自喜悅將此以後各人管業永遠謹守。如有違約者任由
      法律處理之，所以從為合約書作憑任據，口恐無憑，特立
      分居合約書五份分執條項如左。」，而立約日期則為55年
      1 月7 日，斯時立合約書人之父蕭尾吉、母蕭呂足尚未辭
      世（蕭尾吉於72年6 月27日死亡、蕭呂足於59年7 月2 日
      死亡，此有戶籍謄本2 紙為證，見本院卷一第14頁、第16
      頁），是上開立合約書人於訂立上開分居合約書時，就蕭
      尾吉所有之財產（含上開土地），尚未因繼承而取得所有
      權並得據此分配遺產，而依上開立約目的觀之，係立合約
      書人就分居合約書所載之土地「各自管業」，顯見立合約
      書人就分居合約書所載之土地，各自管理、收益，非謂立
      合約書人就分居合約書各自分配之土地，即取得土地之所
      有權。
    (三)按共有人就共有物訂立分管契約，不過就共有物之管理定
      暫時之狀態而已，不能據以認為共有人嗣後就共有物為分
      割時，有按分管位置分割之合意，故共有物分割時若依分
      管現狀分割，顯失公平或不合經濟利益者，法院自不受該
      分管契約之拘束。依被告蕭光城等人所提之分居合約書，
      其內容僅載明立合約書人就各自分配之土地管理、收益，
      業如前述；上開分居合約書第5 條末段雖記載：「右之耕
      地，以各房承租日后各房繼承該遺產，但年租額總共蓬萊
      各柒仟伍百台斤各房均負二仟五百台斤及課稅一切」等語
      ，惟斯時立合約書人之被繼承人即蕭尾吉、蕭呂足尚未死
      亡，繼承之事實尚未發生，繼承人自不得預先定立合約書
      ，合意分配日後始取得之遺產，況蕭尾吉係上開合約書訂
      立後之72年6 月27日死亡，距上開合約書訂立已逾17年，
      各自分配之土地狀況當有變更，自不得據此即認兩造已有
      分割遺產之協議，且難認上開合約書，已有移轉特定位置
      土地所有權而消滅共有關係之約定。從而，被告蕭光城等
      人辯稱：兩造就上開土地已有分管協議，縱應分割共有物
      ，亦應依上開分居合約書之約定分割云云，尚無可採，且
      上開分居合約書之約定，迄今已有44年逾，蕭尾吉所遺之
      原桃園縣蘆竹鄉○○段173 之14地號土地，面積原為1290
      4 平方公尺，於94年2 月5 日因公用徵收之需要，逕為分
      割為同段173 之14地號（面積12747 平方公尺）、同段17
      3 之60地號（面積157 平方公尺），而就173 之60地號土
      地95年3 月13日由桃園縣政府徵收等情，亦有同段173 之
      60地號土地之土地登記謄本、異動資料表為證（見本院卷
      二第117 頁至第124 頁），上開分居合約書所載之土地使
      用狀況，已與現狀不合，且上開分居合約書之效力，並未
      及於被告邱蕭杏、許蕭阿秀、呂游愛，是倘依上開分居合
      約書之分管現狀分割，顯失公平及不合經濟利益，揆之前
      揭說明，本院自不受上開分居合約書之拘束，仍應依公平
      原則，為上開土地之分割。
四、按因繼承、強制執行、公用徵收或法院之判決，於登記前已
    取得不動產物權者，非經登記，不得處分其物權，為民法第
    759 條所明定。而分割共有物乃係直接對共有物之權利有所
    變動，性質上屬處分行為，故共有不動產之共有人中有已死
    亡者，依民法第759 條規定，其繼承人自非先經登記，不得
    訴請分割共有物，在該繼承人為被告之情形，為求訴訟經濟
    ，原告可就請求繼承登記及分割共有物之訴一併提起，即以
    一請求該死亡共有人之繼承人辦理繼承登記，並請求該繼承
    人於辦理繼承登記後，與原告及其餘共有人分割共有之不動
    產（最高法院68年第13次民事庭會議決議、70年第2 次民事
    庭會議決議參照）。又查，桃園縣蘆竹鄉○○段258 地號土
    地登記之共有人李阿牛（應有部分10分之1 ）已死亡，由被
    告鄭李阿順、李自成、丘玉蘭、丘金蘭、丘秀蘭、丘遠生、
    丘台生繼承其權利，已如前述。是原告於98年12月1 日提出
    之民事追加被告狀所載之聲明，雖未聲明請求被告鄭李阿順
    、李自成、丘玉蘭、丘金蘭、丘秀蘭、丘遠生、丘台生應就
    上開李阿牛所有、坐落桃園縣蘆竹鄉○○段二五八地號土地
    ，應有部分10分之1 ，辦理繼承登記，惟其理由亦已敘明請
    求（見本院卷四第94頁），是原告此部分之請求，核與法律
    規定相符，應予准許。
五、按各共有人得隨時請求分割共有物，但因物之使用目的不能
    分割或契約定有不分割之期限者，不在此限；共有物之分割
    ，依共有人協議之方法行之，分割之方法不能協議決定者，
    法院得因任何共有人之聲請，命為原物分配於各共有人，民
    法第823 條第1 項、第824 條第1 項、第2 項第1 款分別定
    有明文。次按，分割共有物，以消滅共有關係為目的。法院
    裁判分割共有土地時，除因該土地內部分土地之使用目的不
    能分割（如為道路）或部分共有人仍願維持其共有關係，應
    就該部分土地不予分割或准該部分共有人成立新共有關係外
    ，應將土地分配於各共有人單獨所有；共有人因共有物分割
    之方法不能協議決定，而提起請求分割共有物之訴，應由法
    院依民法第824 條命為適當之分配，不受任何共有人主張之
    拘束，即不得以原告所主張分割方法之不當，遽為駁回分割
    共有物之訴之判決，最高法院69年台上字第1831號、49年台
    上字第2569號著有判例可參。又按共有物如為不同地號之數
    筆土地，而其共有人並非完全相同者，共有關係既分別存在
    於該數筆土地之上，法院為裁判分割時，自不能予以合併分
    割，最高法院89年度台上字第1846號裁判意旨可資參照。末
    按請求共有物之分割，應由法院依民法第824 條第2 項命為
    適當之分配，不受當事人主張之拘束。又分割共有物時，法
    院應參酌當事人之聲明、共有物之性質、經濟效用及全體共
    有人利益等情狀公平決之。又共有物分割之方法，須先就原
    物分配，於原物分配有困難時，則予變賣，以價金分配於各
    共有人，最高法院51年度台上字第271 號判例意旨可參。復
    查：
    (一)本件分割方案，雖迭據原告、被告許蕭阿秀等、被告蕭光
      城等、被告王蕭秋端等人，各自提出不同之分割方案，惟
      渠等之分割方案，均係將附表一編號一至七及編號八之土
      地，合併分割，然附表一編號一至七之土地共有人，與編
      號八之土地共有人，並非同一，業如前述，是附表一所示
      之8 筆土地，自非得合併分割，先予敘明。
    (二)依卷附地籍圖謄本所示（見本院卷一第66頁），系爭土地
      之位置並非相連，各區之土地價值是否均同，已有可疑，
      倘依本件兩造土地共有人依各土地之位置、區域進行分配
      ，就全體共有人之利益而言，尚非均一。且本件土地之共
      有人，附表一編號一至七之土地而言，已達23人，就同段
      258 地號土地而言，高達32人，若就個別土地依共有人之
      應有部分比例進行分配，將使所分得之土地更加細分割裂
      ，就土地之整體經濟利用而言，亦非妥適，本院認本件不
      宜以原物分割之方法來分配土地予共有人，故本件以變賣
      共有物，以價金分配於各共有人之分割的方式，並使土地
      終歸1 人所有，除將兼顧兩造利益之維護，亦可發揮系爭
      土地之最大利用價值及經濟效益，而符公平原則。因此，
      本件應予以變價分割，並將所得之價金，依兩造之應有部
      分比例分配，始為適當，並判決如主文第2 項、第3 項所
      示。
六、末按，分割共有物具有非訟事件性質，兩造就共有物分割方
    法不能達成協定時，固得起訴請求裁判分割，然兩造各自主
    張之分割方法，僅供法院參考，法院依民法第824 條命為適
    當之分配，乃斟酌何種分割方法較能增進共有物之經濟效益
    ，並兼顧兩造利益以為決定，不受任何共有人主張之拘束，
    亦不因何造起訴而有不同，縱法院認原告請求分割共有物為
    有理由，依法決定方法分割，被告應訴並提出不同主張，促
    使法院就如何為適法分割形成積極心證，均為渠等按當時之
    訴訟程度為伸張或防衛權利所必要，如僅因法院准許原告分
    割共有物之請求或採納其分割方案，即命被告負擔全部訴訟
    費用，顯失公允；本院酌量兩造均可因本件分割共有物而獲
    得相同之利益，故以兩造共有人應有部分比例負擔訴訟費用
    方不致失衡。從而，本件訴訟費用之負擔，應依兩造之應有
    部分之比例負擔，始屬妥當。
肆、本件事證已臻明確，兩造其餘主張及舉證，經核與判決基礎
    不生影響，爰不另一一論述，附此敘明。
據上論結，本件原告之訴為有理由，依民事訴訟法第385 條第1
項前段、第80條之1 、第85條第1 項但書、第2 項，判決如主文
。
中    華    民    國    99    年    4     月    16    日
                  民事第三庭    法  官  陳心婷
以上正本係照原本作成
如對本判決上訴，須於判決送達後20日內向本院提出上訴狀
中    華    民    國    99    年    4     月    16    日
                                書記官  林君燕
附表一：
┌─┬─────────┬───┬───────┬───────────┐
│編│土地地號          │地目  │面積          │土地登記謄本所載之共有│
│號│                  │      │              │人及應有部分比例      │
├─┼─────────┼───┼───────┼───────────┤
│一│桃園縣蘆竹鄉○○段│田    │264 平方公尺  │詳備註一之記載        │
│  │166之12地號       │      │              │                      │
├─┼─────────┼───┼───────┤                      │
│二│桃園縣蘆竹鄉○○段│田    │1547平方公尺  │                      │
│  │167地號           │      │              │                      │
├─┼─────────┼───┼───────┤                      │
│三│桃園縣蘆竹鄉○○段│田    │403平方公尺   │                      │
│  │168地號           │      │              │                      │
├─┼─────────┼───┼───────┤                      │
│四│桃園縣蘆竹鄉○○段│田    │208平方公尺   │                      │
│  │169地號           │      │              │                      │
├─┼─────────┼───┼───────┤                      │
│五│桃園縣蘆竹鄉○○段│旱    │243平方公尺   │                      │
│  │171之1地號        │      │              │                      │
├─┼─────────┼───┼───────┤                      │
│六│桃園縣蘆竹鄉○○段│田    │12747平方公尺 │                      │
│  │173之14地號       │      │              │                      │
├─┼─────────┼───┼───────┤                      │
│七│桃園縣蘆竹鄉○○段│田    │36平方公尺    │                      │
│  │256之9地號        │      │              │                      │
├─┼─────────┼───┼───────┼───────────┤
│八│桃園縣蘆竹鄉○○段│建    │509平方公尺   │詳備註二之記載        │
│  │258地號           │      │              │                      │
└─┴─────────┴───┴───────┴───────────┘
備註：
一、原告蕭國風、被告邱蕭杏、許蕭阿秀、呂游愛、蕭游阿尾、
    蕭黃罔市、蕭仁貴、蕭珍永、蕭珍益、蕭渝靜、蕭陳桃、蕭
    珍勇、蕭永銘（原名蕭珍正）、蕭珍福、蕭雅萍、王蕭秋端
    、蕭素英、蕭鳳嬌、蕭阿惜、蕭嘉玲、陳蕭阿月、蕭邱菊（
    已於94年2 月14日死亡）、蕭旺枝、蕭火旺、邱蕭寶玉、藍
    蕭阿素、蕭寶貴、蕭素真、蕭光城、蕭榮昌、蕭阿川，於93
    年4 月13日以繼承為登記原因（原因發生日期72年6 月27日
    ）登記所有權，權利範圍：公同共有1 分之1 。
二、李阿牛（權利範圍10分之1 ）；原告蕭國風、被告邱蕭杏、
    許蕭阿秀、呂游愛、蕭游阿尾、蕭黃罔市、蕭仁貴、蕭珍永
    、蕭珍益、蕭渝靜、蕭陳桃、蕭珍勇、蕭永銘（原名蕭珍正
    ）、蕭珍福、蕭雅萍、王蕭秋端、蕭素英、蕭鳳嬌、蕭阿惜
    、蕭嘉玲、陳蕭阿月、蕭邱菊（已於94年2 月14日死亡）、
    蕭旺枝、蕭火旺、邱蕭寶玉、藍蕭阿素、蕭寶貴、蕭素真、
    蕭光城、蕭榮昌、蕭阿川，於93年4 月13日以繼承為登記原
    因（原因發生日期72年6 月27日）登記所有權，權利範圍：
    公同共有2 分之1 ；被告王陳見子於98年12月25日以分割繼
    承為登記原因（原因發生日期46年6 月4 日），權利範圍：
    10分之1 ；被告董黃錦雲於99年1 月11日以買賣為登記原因
    （原因發生日期98年12月30日），權利範圍：10分之3。
附表二：蕭尾吉之繼承人
┌────┬──────┬─────┬────┬─────┬─────┐
│繼承人  │再轉繼承人  │次再轉繼承│原告主張│本院認定之│備註      │
│        │            │人        │之應繼分│應繼分    │          │
├────┼──────┼─────┼────┼─────┼─────┤
│蕭田    │蕭游阿尾    │          │121分之2│45分之2   │詳備註二之│
│（長男）│（蕭田之妻）│          │        │          │記載      │
│        ├──────┼─────┼────┼─────┼─────┤
│        │蕭文雄      │蕭黃罔市（│605分之2│225分之2  │同上      │
│        │            │蕭文雄之妻│        │          │          │
│        │            │）        │        │          │          │
│        │            ├─────┼────┼─────┼─────┤
│        │            │蕭仁貴    │605分之2│225分之2  │同上      │
│        │            ├─────┼────┼─────┼─────┤
│        │            │蕭珍永    │605分之2│225分之2  │同上      │
│        │            ├─────┼────┼─────┼─────┤
│        │            │蕭珍益    │605分之2│225分之2  │同上      │
│        │            ├─────┼────┼─────┼─────┤
│        │            │蕭渝靜    │605分之2│225分之2  │同上      │
│        ├──────┼─────┼────┼─────┼─────┤
│        │蕭光城      │          │121分之2│45分之2   │同上      │
│        ├──────┼─────┼────┼─────┼─────┤
│        │蕭來春      │蕭陳桃（蕭│605分之2│225分之2  │同上      │
│        │            │來春之妻）│        │          │          │
│        │            ├─────┼────┼─────┼─────┤
│        │            │蕭珍勇    │605分之2│225分之2  │同上      │
│        │            ├─────┼────┼─────┼─────┤
│        │            │蕭永銘（原│605分之2│225分之2  │同上      │
│        │            │名蕭珍正）│        │          │          │
│        │            ├─────┼────┼─────┼─────┤
│        │            │蕭珍福    │605分之2│225分之2  │同上      │
│        │            ├─────┼────┼─────┼─────┤
│        │            │蕭雅萍    │605分之2│225分之2  │同上      │
│        ├──────┼─────┼────┼─────┼─────┤
│        │蕭榮昌      │          │121分之2│45分之2   │同上      │
│        ├──────┼─────┼────┼─────┼─────┤
│        │王蕭秋端    │          │121分之2│0         │同上      │
│        ├──────┼─────┼────┼─────┼─────┤
│        │蕭素英      │          │121分之2│0         │同上      │
│        ├──────┼─────┼────┼─────┼─────┤
│        │蕭鳳嬌      │          │121分之2│0         │同上      │
│        ├──────┼─────┼────┼─────┼─────┤
│        │蕭阿惜      │          │121分之2│0         │同上      │
│        ├──────┼─────┼────┼─────┼─────┤
│        │蕭嘉玲      │          │121分之2│0         │同上      │
│        ├──────┼─────┼────┼─────┼─────┤
│        │陳蕭阿月    │          │121分之2│0         │同上      │
├────┼──────┼─────┼────┼─────┼─────┤
│蕭坤山  │蕭邱菊（蕭坤│          │        │          │詳備註三之│
│        │山之妻）    │          │        │          │記載      │
│        ├──────┼─────┼────┼─────┼─────┤
│        │蕭阿川      │          │77分之2 │63分之2   │同上      │
│        ├──────┼─────┼────┼─────┼─────┤
│        │蕭旺枝      │          │77分之2 │63分之2   │同上      │
│        ├──────┼─────┼────┼─────┼─────┤
│        │蕭火旺      │          │77分之2 │63分之2   │同上      │
│        ├──────┼─────┼────┼─────┼─────┤
│        │邱蕭寶玉    │          │77分之2 │63分之2   │同上      │
│        ├──────┼─────┼────┼─────┼─────┤
│        │藍蕭阿素    │          │77分之2 │63分之2   │同上      │
│        ├──────┼─────┼────┼─────┼─────┤
│        │蕭寶貴      │          │77分之2 │63分之2   │同上      │
│        ├──────┼─────┼────┼─────┼─────┤
│        │蕭素真      │          │77分之2 │63分之2   │同上      │
├────┼──────┼─────┼────┼─────┼─────┤
│蕭國風  │            │          │11分之2 │9分之2    │詳備註一之│
│        │            │          │        │          │記載      │
├────┼──────┼─────┼────┼─────┼─────┤
│邱蕭杏  │            │          │11分之2 │0         │同上      │
├────┼──────┼─────┼────┼─────┼─────┤
│許蕭阿秀│            │          │11分之2 │9分之2    │同上      │
├────┼──────┼─────┼────┼─────┼─────┤
│呂游愛  │            │          │11分之1 │9分之1    │同上      │
└────┴──────┴─────┴────┴─────┴─────┘
備註：
一、蕭尾吉之繼承人，扣除已出養之被告邱蕭杏後，為蕭田、蕭
    坤山、蕭國風、許蕭阿秀、呂游愛等人，被告呂游愛為養女
    ，應繼分為其他繼承人之2 分之1 ，依此計算，蕭田、蕭坤
    山、蕭國風、許蕭阿秀之應繼分為9 分之2 ，呂游愛為9 分
    之1 。
二、(一)蕭田（應繼分為9 分之2 ）之繼承人，扣除已拋棄繼承之
      被告王蕭秋端、蕭素英、蕭鳳嬌、蕭阿惜、蕭嘉玲、陳蕭
      阿月後，為蕭游阿尾、蕭文雄、蕭光城、蕭來春、蕭榮昌
      等人，應繼分分別為45分之2 。
    (二)蕭文雄（應繼分為45分之2 ）之繼承人，為蕭黃罔市、蕭
      仁貴、蕭珍永、蕭珍益、蕭渝靜，應繼分分別為225 分之
      2 。
    (三)蕭文雄（應繼分為45分之2 ）之繼承人，為蕭陳桃、蕭珍
      勇、蕭珍正、蕭珍福、蕭雅萍，應繼分分別為225 分之2
      。
三、(一)蕭坤山（應繼分為9 分之2 ）之繼承人，為蕭邱菊、蕭阿
      川、蕭旺枝、蕭火旺、邱蕭寶玉、藍蕭阿素、蕭寶貴、蕭
      素真等人，應繼分分別為36分之1 。
    (二)蕭邱菊於蕭坤山死亡後始死亡，是其應繼分36分之1 應平
      均由其繼承人即蕭阿川、蕭旺枝、蕭火旺、邱蕭寶玉、藍
      蕭阿素、蕭寶貴、蕭素真等人繼承，每人之應繼分分別為
      252分之1。
    (三)綜上，蕭阿川、蕭旺枝、蕭火旺、邱蕭寶玉、藍蕭阿素、
      蕭寶貴、蕭素真等人，應繼分分別為63分之2 （即36分之
      1 加上252 分之1 ，合計為63分之2 ）。
附表三：桃園縣蘆竹鄉○○段258 地號共有人之應有部分比例及
        訴訟費用之分擔
┌───────┬──────┬───────┐
│共有人        │258 地號土地│訴訟費用之分擔│
│              │應有部分比例│              │
├───────┼──────┼───────┤
│蕭游阿尾      │45分之1     │24分之1       │
├───────┼──────┼───────┤
│蕭黃罔市      │225分之1    │120分之1      │
├───────┼──────┼───────┤
│蕭仁貴        │225分之1    │120分之1      │
├───────┼──────┼───────┤
│蕭珍永        │225分之1    │120分之1      │
├───────┼──────┼───────┤
│蕭珍益        │225分之1    │120分之1      │
├───────┼──────┼───────┤
│蕭渝靜        │225分之1    │120分之1      │
├───────┼──────┼───────┤
│蕭光城        │45分之1     │24分之1       │
├───────┼──────┼───────┤
│蕭陳桃        │225分之1    │120分之1      │
├───────┼──────┼───────┤
│蕭珍勇        │225分之1    │120分之1      │
├───────┼──────┼───────┤
│蕭永銘（原名蕭│225分之1    │120分之1      │
│珍正）        │            │              │
├───────┼──────┼───────┤
│蕭珍福        │225分之1    │120分之1      │
├───────┼──────┼───────┤
│蕭雅萍        │225分之1    │120分之1      │
├───────┼──────┼───────┤
│蕭榮昌        │45分之1     │24分之1       │
├───────┼──────┼───────┤
│蕭阿川        │63分之1     │168分之5      │
├───────┼──────┼───────┤
│蕭旺枝        │63分之1     │168分之5      │
├───────┼──────┼───────┤
│蕭火旺        │63分之1     │168分之5      │
├───────┼──────┼───────┤
│邱蕭寶玉      │63分之1     │168分之5      │
├───────┼──────┼───────┤
│藍蕭阿素      │63分之1     │168分之5      │
├───────┼──────┼───────┤
│蕭寶貴        │63分之1     │168分之5      │
├───────┼──────┼───────┤
│蕭素真        │63分之1     │168分之5      │
├───────┼──────┼───────┤
│蕭國風        │9分之1      │24分之5       │
├───────┼──────┼───────┤
│許蕭阿秀      │9分之1      │24分之5       │
├───────┼──────┼───────┤
│呂游愛        │18分之1     │48分之5       │
├───────┼──────┼───────┤
│鄭李阿順、李自│10分之1     │連帶負擔80分之│
│成、丘玉蘭、丘│            │1             │
│金蘭、丘秀蘭、│            │              │
│丘遠生、丘台生│            │              │
├───────┼──────┼───────┤
│王陳見子      │10分之1     │80分之1       │
│              │            │              │
├───────┼──────┼───────┤
│董黃錦雲      │10分之3     │80分之3       │
└───────┴──────┴───────┘

司法院資訊處製作；財團法人民間司法改革基金會備份。
